臺灣高雄地方法院民事裁定　　　　　　　 95年度監字第331號
聲　請　人　丙○○
　　　　　　乙○○
　　　　　　甲○○
上聲請人聲請選定禁治產人丁○○○監護人事件，本院裁定如下
：
    主  文
聲請駁回。
程序費用新臺幣壹仟元由聲請人負擔。
    理  由
一、本件聲請意旨係以：聲請人三人均為禁治產人丁○○○（女
    ，民國○○○年○月○○日生，身分證統一編號：Ｚ000
    000000號）之子女，禁治產人丁○○○前因車禍事故
    ，至腦部受傷，經法院於九十一年四月二日以九十一年禁字
    第四七號裁定宣告為禁治產人，並由禁治產人丁○○○之夫
    即聲請人父親顏非昔依法擔任監護人，然該監護人顏非昔於
    九十五年七月十五日過世，然禁治產人丁○○○於九十一年
    車禍後，實際上即與聲請人乙○○一同居住在位於高雄市鹽
    埕區○○○路一七六巷四號處所，由聲請人乙○○實際照顧
    禁治產人丁○○○，並為禁治產人丁○○○開設帳戶管理財
    產事宜。為此，爰依法聲請選定聲請人乙○○為禁治產人丁
    ○○○之監護人等語。
二、按禁治產人之法定監護人，依民法第一千一百十一條第一項
    規定，依下列順序定之：即（一）配偶。（二）父母。（三
    ）與禁治產人同居之祖父母。（四）家長。（五）後死之父
    或母以遺囑指定之人。如無第一項規定之法定監護人時，始
    須依同條第二項規定，由法院徵求親屬會議之意見選定監護
    人。基此，若禁治產人已有合於該條第一項規定之法定監護
    人時，該法定監護人無須經法院裁定，逕檢附相關文件，向
    戶政事務所申請戶籍登記即可（參見內政部八十一年六月二
    十二日臺內戶字第八一０三八一四號函）。
二、經查：
（一）聲請人主張禁治產人丁○○○前經本院於九十一年四月二
      日以九十一年禁字第四七號裁定宣告為禁治產，並於理由
      中說明聲請人父親顏非昔依法為禁治產人丁○○○之監護
      人，但禁治產人之監護人顏非昔於九十五年七月十五日過
      世乙節，業經聲請人提出本院前開案號民事裁定、監護人
      顏非昔除戶戶籍謄本等資料為證，堪信為真實。
（二）又禁治產人丁○○○車禍出院後即與聲請人乙○○同住一
      處，且因監護人顏非昔年紀已長，即由聲請人乙○○負責
      照顧禁治產人丁○○○之責，並管理禁治產人丁○○○之
      財產乙節，業據聲請人丙○○、乙○○二人到庭，經本院
      隔離訊問陳述相符，堪信為真實，且有證人即聲請人乙○
      ○之妻朱書嫺亦到庭證述：禁治產人車禍後即由聲請人乙
      ○○負責照顧，伊並有協助照顧，監護人實際上僅是偶而
      過來看看，聲請人乙○○並有幫禁治產人丁○○○開立帳
      戶，管理丁○○○名下的財產，目前禁治產人仍與伊及聲
      請人乙○○同住在鹽埕區○○○路一七六巷四號二樓處所
      等語甚詳（見本院九十五年十月二十三日非訟事件筆錄）
      ，據上，可認聲請人乙○○即為民法第一千一百十一條第
      一項第四款所規定之「家長」，即屬禁治產人丁○○○之
      法定監護人。依前揭內政部函示，若禁治產人已有法定監
      護人時，毋庸聲請法院指定或選定監護人，其持相關證件
      逕向戶政機關申辦戶籍登記即可。故本件禁治產人已有法
      定監護人乙○○存在，聲請人三人再行聲請選定禁治產人
      丁○○○之監護人，於法不合，應予駁回。
三、依非訟事件法第二十一條第一項前段、第二十四條第一項，
    裁定如主文。
中　　華　　民　　國　　96　　年　　1 　　月　　26　　日
                  家事庭法  官  程克琳
以上正本係照原本作成。
如對本裁定抗告，須於裁定送達後10日之不變期間內，向本院提
出抗告狀，並繳納抗告費1,000元。
中　　華　　民　　國　　96　　年　　1 　　月　　26　　日
                        書記官　洪敏芳
